臺灣基隆地方法院交通事件裁定　　　　 96年度交聲字第151號
移送機關即
原處分機關　交通部公路總局臺北區監理所基隆監理站
異　議　人
即受處分人　甲○○
上列受處分人因違反道路交通管理處罰條例案件，對於交通部公
路總局臺北區監理所基隆監理站中華民國96年5月15日所為之處
分（原處分案號：基監字第裁42-AEV544093號），聲明異議，本
院裁定如下：
    主  文
原處分撤銷。
異議人不罰。
    理  由
一、原處分意旨略以：異議人即受處分人（下稱異議人）甲○○
    於民國96年3月24日17時45分許，駕駛131─EM號營業小客車
    ，在臺北市○○路與延吉街口處，因「併排臨時停車」之違
    規，經臺北市政府警察局松山分局中崙派出所員警掣單舉發
    ，因而依道路交通管理處罰條例第55條第4款之規定，裁處
    異議人罰鍰新臺幣（下同）600元。
二、異議意旨略以：異議人於96年3月24日17時45分駕駛131─EM
    號營業小客車行經臺北市○○路、延吉街口正在停等紅燈，
    突然坐上4名學生欲搭車，第4位客人上車還未關門時，燈號
    轉變成綠燈，使原本停於異議人車後之警車不耐等候，員警
    便下車前來舉發，異議人根本無併排臨時停車之違規事實，
    爰提起本件異議云云。
三、按汽車駕駛人臨時停車時，不依順行之方向，或不緊靠道路
    右側，或單行道不緊靠路邊或併排臨時停車者，處300元以
    上600元以下罰鍰，道路交通管理處罰條例第55條第4款固定
    有明文。惟按凡行政法律關係之相對人因行政法規、行政處
    分或行政契約等公權力行為而負有公法上之作為或不作為義
    務者，關於該相對人義務之履行或遵守，如在事實上或法律
    上不可能或無期待可能性時，為維護人格之自由發展與人性
    尊嚴，基於誠信原則及狹義比例性原則，前開公法上義務即
    應受到限制或歸於消滅，以符合公平正義之要求，否則不啻
    強令人民於無法期待其遵守義務之情況下，為其不得已違背
    義務之行為，背負行政上之處罰，此即所謂行政法上之「期
    待可能性原則」（參閱陳清秀，行政法的法源，翁岳生編《
    行政法》，第136至137頁（2000）；葉慶元，期待可能性於
    行政法上之適用，城仲模主編《行政法之一般法律原則》，
    第326至342頁，86年7月初版），亦即行政法規所課予行為
    人遵守規範之義務，仍有其界限，倘若行為人所處之外部附
    隨情狀非屬常態（如緊急狀態），社會一般人處於其所面臨
    立場亦難期待行為完全符合規範者，基於「法不強人所不能
    」原則，自難認有何歸責之非難可能性。
四、經查：
  (一)本件異議人駕駛其所有之前揭營業小客車，因搭載人客，於
    上開時間，車輛未熄火，併排臨時停於上開路口，為異議人
    所不爭執，並據證人即舉發員警乙○○到庭具結證述明確，
    復有臺北市政府警察局AEV544093號舉發違反道路交通管理
    事件通知單1紙在卷可稽，固堪認異議人有併排臨時停車之
    違規行為。惟查，證人乙○○於本院訊問時結證稱：「（
    當時異議人違規情形為何？）就如剛才異議人所述他是紅燈
    時有客人上車，綠燈時客人還沒有全部進入車內，所以綠燈
    時異議人的車子還有停在八德路、延吉街口，由於是尖峰時
    刻路上的車子很多，異議人雖然只有停了一下子，但是後方
    有很多車子被他擋到，我在開單時異議人說客人是自己上車
    他並不知道，可是客人是如何上車這方面我並沒有看到，我
    當時是騎警用機車在異議人車輛的後方，我看到的時候是客
    人正在上車，客人上車時應該是紅燈的時候，因為我看到紅
    燈轉換成綠燈時客人還在上車」等語（見本院96年6月15日
    訊問筆錄），顯見異議人所言其係在上開路口停等紅燈之際
    ，突有4名乘客主動至其車旁，自行打開車門後陸續上車，
    嗣路口燈號轉變為綠燈，該4名乘客尚未就坐完畢，其乃未
    隨車輛前進，暫停於原處等候乘客就坐完畢，而遭員警舉發
    等情非虛，則衡諸異議人當時所處之情狀，該4名乘客既非
    異議人主動招攬，且於異議人尚不及反應下即已坐進異議人
    之營業小客車內，若此時異議人拒絕搭載，則須先請乘客依
    序下車，如此上車、下車間，反須花費更多時間，勢必嚴重
    影響上開路口車輛之通行；若異議人於路口燈號轉變為綠燈
    時即逕行駛離，則因乘客尚未就坐完畢，必將造成乘客傷亡
    之結果，導致更大之危害，是為考量乘客生命、身體之安全
    併道路交通之順暢，要求異議人遵守前開不得併排臨時停車
    之不作為義務，顯因事實上不可能而欠缺期待可能性，揆諸
    前揭行政法上之期待可能性原則，自不得僅以異議人有併排
    臨時停車之事實即加以處罰。
  (二)綜上所述，本件顯難期待異議人於違規當時遵守其不得併排
    臨時停車之不作為義務，基於「法不強人所不能」之原則，
    應認異議人違規之時，無為不作為義務之期待可能性，詎原
    處分機關未予詳查，遽為前開裁決，即難認允當，自應由本
    院予以撤銷，並為異議人不罰之諭知。
五、據上論斷，應依道路交通案件處理辦法第19條，裁定如主文
    。
中　　華　　民　　國　　96　　年　　6 　　月　　29    日
                  交通法庭法　官　 王美婷
以上正本證明與原本無異。
對於本件裁定如有不服，應於收受送達後5日內，向本院提出抗
告書狀，敘述抗告之理由，抗告於臺灣高等法院。
中　　華　　民　　國　　96　　年　　6 　　月　　29　　日
                          書記官    劉珍珍
